臺灣宜蘭地方法院刑事判決　　　　　　　　96年度訴字第56號
公　訴　人　臺灣宜蘭地方法院檢察署檢察官
被　　　告　甲○○
　　　　　　　　　　（現另案於臺灣宜蘭監獄執行中）
上列被告因毒品危害防制條例案件，經檢察官提起公訴（96年度
毒偵字第117號）暨併案審理（96年度毒偵字第229號），被告於
本院準備程序中就被訴事實為有罪之陳述，經告以簡式審判程序
之旨，並聽取當事人意見後，經本院合議庭裁定由受命法官獨任
行簡式審判程序，判決如下：
　　主　文
甲○○施用第一級毒品，累犯，處有期徒刑壹年。扣案之第一級
毒品海洛因（淨重零點零參公克、空包裝重零點貳貳公克）沒收
銷燬。
    事  實
一、甲○○前因施用第一級毒品案件，經臺灣彰化地方法院檢察
    署檢察官依臺灣彰化地方法院裁定送執行觀察、勒戒，認有
    繼續施用毒品之傾向，再依臺灣彰化地方法院裁定令入戒治
    處所施以強制戒治滿三月後，經法院裁定停止戒治付保護管
    束，已於民國90年11月8日保護管束期滿，並經臺灣彰化地
    方法院檢察署檢察官於90年12月28日以90年度戒毒偵字第18
    32號為不起訴處分確定；又因再犯施用第一級毒品案件，經
    臺灣宜蘭地方法院檢察署檢察官向本院聲請以裁定令入戒治
    處所執行強制戒治，並以91年度毒偵字第890號提起公訴，
    已於92年1月3日經本院以91年訴字第456號判處有期徒刑八
    月確定；又因施用第一級毒品海洛因案件，經臺灣宜蘭地方
    法院檢察署檢察官以92年度毒偵字第420號提起公訴，並經
    本院以92年度訴字第281號判處有期徒刑一年確定，而於94
    年5 月20日縮刑假釋出監，刑期至94年8月19日屆滿，以已
    執行論。甲○○復因施用海洛因，經本院於95年10月31日以
    95年度訴字第384號判處有期徒刑一年，經提起上訴，臺灣
    高等法院於96年1月4日駁回上訴確定在案。詎甲○○不知悔
    改，仍未戒除毒癮，於前開施用毒品案件偵查、審理期間猶
    另行起意，基於反覆施用海洛因毒品之單一決意，自95年8
    月7日中午12時起至同年11月14日中午時分許，在宜蘭縣宜
    蘭市○○路21號2樓住處內，以注射針筒注射手臂、身體之
    方式，每日均反覆接續施用第一級毒品海洛因一次，注射針
    筒於用畢後即丟棄，現滅失而不存在。嗣為警於95年8月7日
    下午3時30分許，在宜蘭縣宜蘭市○○路○段，查獲甲○○
    持有第一級毒品海洛因（淨重0.03公克、空包裝重0.22公克
    ），並經警2次採集其尿液送驗，結果均呈海洛因代謝物嗎
    啡陽性反應；嗣於95年11月16日下午4時30分許，在宜蘭縣
    宜蘭市○○○路112巷30號查獲甲○○，經警於同日下午6時
    30 分許採集其尿液送驗，呈海洛因代謝物嗎啡陽性反應。
二、案經宜蘭縣警察局三星分局報請臺灣宜蘭地方法院檢察署檢
    察官偵查起訴暨宜蘭縣警察局移送同署檢察官偵查後移請併
    辦。
    理  由
一、上開施用毒品事實，業經被告甲○○於本院審理時自白不諱
    ，而被告於95年8月7日下午4時20分、下午5時13分、同年11
    月16日下午6時30分所採尿液，經送慈濟大學濫用藥物檢驗
    中心檢驗結果，確呈海洛因代謝物嗎啡陽性反應，有宜蘭縣
    警察局刑警大隊偵辦各類毒品案件犯罪嫌疑尿液送驗編號、
    姓名對照表、應受尿液檢驗人尿液檢體採集送驗紀錄表、宜
    蘭縣警察局三星分局偵辦違反毒品危害防制條例案件尿液編
    號對照表各1紙及慈濟大學濫用藥物檢驗中心檢驗總表3紙在
    卷可稽，且有被告於95年8月7日下午3時30分許，在宜蘭縣
    宜蘭市○○路○段，為警查獲之第一級毒品海洛因（淨重
    0.03 公克）扣案足稽，而該扣案物經送法務部調查局鑑驗
    結果，確認包含第一級毒品海洛因成份，淨重0.03公克（空
    包裝重0.22公克），有法務部調查局95年9月8日調科壹字第
    09523011990號鑑定書附卷足考，足認被告任意性自白核與
    事實相符，應堪憑信。又查，被告前因施用毒品案件，經臺
    灣彰化地方法院依臺灣彰化地方法院檢察署檢察官之聲請，
    裁定送觀察、勒戒，認有繼續施用毒品傾向後，再依該署檢
    察官之聲請，令其入戒治處所施以強制戒治，嗣因無繼續戒
    治之必要，而又依聲請裁定停止戒治，所餘期間宣付保護管
    束，90年11月8日保護管束期滿，經該署檢察官於同年12月
    28日以90年度戒毒偵字第1832號不起訴確定。然其又先後因
    施用海洛因之案件，經本院各以91年度訴字第456號及92年
    度訴字第281號分別判處有期徒刑八月及一年確定，經接續
    執行後，於94年5月20日縮刑假釋出監，同年8月19日縮刑期
    滿執行完畢等情，亦有該案不起訴處分書、起訴書、判決書
    、法務部全國檢察官線上查詢刑案人犯在監所最新資料報表
    、臺灣高等法院被告前案紀錄各1份附卷可按，則被告於強
    制戒治執行完畢釋放後五年內反覆施用海洛因之犯行，事證
    已臻明確，犯行洵堪認定，應予依法論科。
二、查海洛因為毒品危害防制條例第二條第二項第一款所規定之
    第一級毒品，不得擅自施用，故核被告甲○○施用海洛因之
    行為，係犯毒品危害防制條例第十條第一項之施用第一級毒
    品罪。而其施用第一級毒品前持有第一級毒品之行為，為施
    用第一級毒品之當然行為，屬吸收關係，應不再論以持有毒
    品罪。又按立法者針對特定刑罰規範之構成要件，已預設其
    本身係持續實行之複次行為，具備反覆、延續之行為特徵，
    故將之總括或擬制成一個構成要件之「集合犯」行為，因刑
    法評價上為構成要件之行為單數，應僅成立一罪。查毒品因
    具有成癮性、濫用性（此觀毒品危害防制條例第二條之規定
    自明），立法實務首重以刑事處遇方式戒斷行為人毒癮，若
    無法收其實效，始依法追訴處罰（此觀毒品危害防制條例第
    二十、二十三條之規定即明），故施用毒品本身具備反覆、
    延續之行為特徵，持續多次施用毒品始為此類犯罪之典型或
    常態，於刑法評價上，施用毒品應僅成立集合犯一罪（學者
    林鈺雄著「跨連新舊法之施用毒品行為—兼論行為單數與集
    合犯、接續犯概念之比較」，刊於95年7月本土法學雜誌第
    84期第141頁以下，亦採相同之見解。）。且自「刑事法若
    干犯罪行為態樣，本質上原具有反覆、延續實行之特徵，立
    法時既予特別歸類，定為犯罪構成要件之行為要素，則行為
    人基於概括之犯意，在密切接近之一定時、地持續實行之複
    次行為，倘依社會通念，於客觀上認為符合一個反覆、延續
    性之行為觀念者，於刑法評價上，即應僅成立一罪。學理上
    所稱『集合犯』之職業性、營業性或收集性等具有重複特質
    之犯罪均屬之，例如經營、從事業務、收集、販賣、製造、
    散布等行為概念者是（最高法院95 年度台上字第1079號判
    決意旨參照）」，可查悉我國終審機關亦肯認此見解。故有
    關行為人多次施用毒品之犯罪，實務前均依修正前刑法第五
    十六條連續犯之規定論以一罪，惟因刑法連續犯之規定業於
    94年2月2日經修正刪除，並自95年7 月1日生效，其中修正
    理由說明四載明「至連續犯之規定廢除後，對部分習慣犯，
    例如竊盜、吸毒等犯罪，在實務運用上應可參考德、日等國
    之經驗，委由學界及實務以補充解釋之方式，發展接續犯之
    概念，對於合乎接續犯或包括一罪之情形，認為構成單一之
    犯罪，以限縮數罪併罰之範圍，用以解決上述問題」等語，
    本院基於前述施用毒品構成要件之反覆實行特徵，並考量連
    續犯規定業經刪除之法律實然面暨修正刪除之立法理由，認
    為行為人如基於反覆實行之犯意，在密切接近之一定時、地
    ，持續實行單次或複次之施用毒品行為，應僅成立集合犯一
    罪，而變更先前所持連續犯之見解。查本案被告前曾經強制
    戒治及刑之宣告，有前開前案紀錄表1份可佐，仍無法自拔
    ，自95年8月7日中午至95年11月14 日間，再度以每日均施
    用之頻率，施用海洛因，顯見其已吸食成癮，被告確係有施
    用毒品之依賴性，其反覆成習之施用，顯係出於反覆、延續
    施用毒品之單一行為決意至明，在行為概念上，應評價認係
    包括一罪之集合犯，較符合社會通念及刑法學理，併此敘明
    。公訴人雖僅起訴被告於95年11月14 日中午（公訴人起訴
    書係記載96年11月16日下午6時30分許之採尿時間回溯72小
    時內之某時）之施用海洛因犯行，然檢察官就犯罪事實一部
    起訴者，其效力及於全部，本件被告於本院審理中坦承自95
    年8月7日中午起至96年11 月14日前每日施用海洛因之犯行
    （其中95年8月7日中午施用海洛因之犯行，業經檢察官移請
    併案審理），本院復認為此部分未經起訴之施用第一級毒品
    犯行與已起訴之施用第一級毒品犯行，有包括一罪之集合犯
    關係，屬於同一事實，均為起訴效力所及，自均應併予審理
    ，附此指明。又被告前雖因於95年7月20日某時施用第一級
    毒品，經本院於95年10月31日以95年度訴字第384號判處有
    期徒刑一年，經提起上訴，臺灣高等法院於96年1月4日駁回
    上訴確定在案，惟被告於前開施用毒品案件偵查、審理期間
    猶另行起意，基於反覆施用海洛因毒品之單一決意，施用第
    一級毒品，業經被告於本院審理中供承在卷，且被告於前開
    毒品案件95年9月26日準備程序中亦供述「我已下定決心要
    戒毒」等情（見本院卷第21頁），堪信被告係另行起意犯
    本件施用毒品犯行，本件自與前開案件無包括一罪之關係，
    不應為前案判決效力所及，應由本院另行判決，併此敘明。
三、末查，被告前各因施用海洛因之案件，經本院先後以91年度
    訴字第456號及92年度訴字第281號分別判處有期徒刑八月及
    一年確定，經接續執行後，於94年5月20日縮刑假釋出監，
    同年8月19日縮刑期滿執行完畢等情，已詳前述，有臺灣高
    等法院被告前案紀錄表在卷足憑，是其於徒刑執行完畢後五
    年內，故意再犯本件有期徒刑以上之罪，應依刑法第四十七
    條第一項之規定予以加重其刑。爰審酌被告歷經觀察、勒戒
    與強制戒治之戒斷程序及刑罰之科處與執行後，猶無法確實
    戒除毒害，本應對之科處較長刑期助其隔離戒毒，惟念其坦
    承犯行，到庭態度尚佳，再參酌其犯罪動機、目的、手段、
    素行與造成社會整體潛在侵害程度等一切情狀，量處如主文
    所示之刑。至扣案之第一級毒品海洛因（淨重0.03公克、空
    包裝重0.22公克），為查獲之毒品，應依毒品危害防制條例
    第十八條第一項諭知沒收銷燬。
據上論斷，應依刑事訴訟法第二百七十三條之一第一項、第二百
九十九條第一項前段，毒品危害防制條例第十條第一項、第十八
條第一項，刑法第十一條前段、第四十七條第一項，判決如主文
。
本案經檢察官余秉甄到庭執行職務
中　　華　　民　　國　　96　　年　　5 　　月　　21　　日
                  刑事第三庭  法  官  林惠玲
以上正本證明與原本無異。
如不服本判決應於收受本判決後10日內向本院提出上訴書狀，其
未敘述上訴理由者，並得於提起上訴後10日內向本院補提理由書
狀(均須按他造當事人之人數附繕本)「切勿逕送上級法院」。
                              書記官　陳淑宜
中　　華　　民　　國　　96　　年　　5 　　月　　21　　日
附錄本案論罪科刑法條全文
毒品危害防制條例第十條第一項
施用第一級毒品者，處六月以上五年以下有期徒刑。
